【裁判字號】    92,交易,50
【裁判日期】    920530
【裁判案由】    過失傷害
【裁判全文】
臺灣高雄地方法院刑事判決                          九十二年度交易字第五號
    公  訴  人  臺灣高雄地方法院檢察署檢察官
    被      告  丙○○
右列被告因過失傷害案件，經檢察官提起公訴（九十一年度偵字第二六六一七號），
本院判決如左：
    主  文
丙○○從事業務之人，因業務上之過失傷害人致重傷，處有期徒刑柒月。
    事  實
一、丙○○係駕駛拼裝三輪車販賣肉圓及豬血湯為業，為從事業務之人。於民國九十
    年十二月二十一日上午七時十三分許，駕駛拼裝三輪車，沿高雄縣鳥松鄉○○路
    由南向北行駛，行至該路一之三十八號前，本應注意駕駛者應依遵行方向行駛，
    不得駛入來車道之交通安全規定，且依當時之天候為晴天、日間自然光線、視距
    良好、路面乾燥、無缺陷、無障礙物，客觀上又無不能注意之情形，且依當時情
    形，又無不能注意之情形，竟疏於注意，於上開路段未依遵行方向行駛，駛入高
    雄縣鳥松鄉○○路由北向南之來車車道逆向行駛，適該車道有施博欽所駕駛車牌
號Ｘ０Ｉ─八一八號重型機車駛至該處，而與丙○○所駕駛拼裝三輪車發生相撞
    ，致施博欽人車倒地，受有頭部外傷併蜘蛛膜下腔出血、右側股骨開放性骨折、
    左側橈骨、尺骨骨折、左側聲帶麻痺、右側第四蹠骨骨折等傷害，而中樞神經亦
    因此發生障礙無法工作，而永久完全喪失機能無好轉之可能。丙○○於肇事後，
    偵查機關未發覺前，主動報案並向處理車禍現場警員坦承肇事而接受裁判。
二、案經施博欽之母甲○○（即吳碧玲）訴由高雄縣警察局仁武分局報告臺灣高雄地
    方法院檢察署檢察官偵查起訴。
    理  由
一、訊據被告丙○○對於上開時地駕駛拼裝三輪車肇事，並致被害人施博欽受有前述
    傷害之事實坦承不諱，並有道路交通事故調查報告表及所附現場圖、現場照片附
    卷可資佐證；而被害人施博欽因本件車禍受有前述傷害，亦有長庚紀念醫院診斷
    證明書三紙及殘廢診斷書在卷足憑。就卷附現場照片及現場圖觀之，車禍發生現
    場，乃被告所駕駛拼裝三輪車違規駛入高雄縣鳥松鄉○○路由北向南之來車車道
    逆向行駛所致，按駕駛人不按遵行之方向行駛者及不按規定駛入來車道者均應受
    罰，道路交通管理處罰條例第四十五條第一、三款定有明文，被告駕車自應遵守
    上開規定，且當時天候晴、日間自然光線、路面無缺陷、無障礙物、視距良好，
    有上開調查報告表可參，並無不能注意之情事，被告於上開路段時，竟疏未注意
    於此，貿然逆向行駛，致發生本件車禍，其有過失至明。台灣省高屏澎區車輛行
    車事故鑑定委員會亦同此認定，此有上開委員會九十三年四月十一日高屏澎鑑字
    第九二０七八六號函暨鑑定意見書乙份在卷可憑。而被害人施博欽因本件車禍受
    傷，與被告之過失行為間有相當因果關係，是以，本件事證明確，被告之犯行洵
    堪認定。至於被告另要求將被害人施博欽再送醫院檢查，本院認為告訴人所提長
    庚紀念醫院診斷書所載日期為九十二年五月六日，已屬近期診斷之結果，本院認
    為並無再將被害人施博欽另行送醫檢查之必要，併此敘明。
二、按刑法上所謂業務，係指個人基於其社會地位繼續反覆所執行之事務，其主要部
    分之業務固不待論，即為完成主要業務所附隨之準備工作與輔助事務，亦應包括
    在內（最高法院七十一年度台上字第一五五○號判例參照）。查本件被告係以駕
    駛拼裝三輪車販賣肉圓及豬血湯為業之事實，為被告於本院審理時自承在卷（參
    見本院九十二年五月二十七日審判筆錄），復有照片四幀在卷可稽，則被告當係
    以駕駛拼裝三輪車為其附隨業務，屬從事駕駛業務之人。又被害人施博欽受傷後
    ，其中樞神經障礙而喪失勞動能力，無法工作，有財團法人長庚紀念醫院高雄分
    院出具之殘廢診斷書乙紙在卷足證，被害人施博欽所受傷害已達重大不治或難治
    之程度，且於人之身體或健康均有重大之影響，自屬刑法第十條四項第六款之重
    傷害。核被告所為，係犯刑法第二百八十四條第二項後段之業務過失致重傷害罪
    。公訴人認係犯刑法第二百八十四條第一項前段之過失傷害罪，尚有未洽，惟起
    訴事實相同，爰依法變更起訴法條。被告於肇事後犯罪未被發覺前，即報警處理
    並坦承肇事，此有證人即到場處理之員警丁○○到庭證述屬實（參見本院九十二
    年五月二十七日審判筆錄），其對於未經發覺之犯罪自首而受裁判，應依刑法第
    六十二條前段之規定減輕其刑。爰審酌被告一時疏於注意而肇事，惟迄未賠償被
    害人所受損害，被害人所受傷害嚴重，後遺症非輕等一切情狀，量處如主文所示
    之刑。
據上論斷，應依刑事訴訟法第二百九十九條第一項前段、第三百條、刑法第二百八十
四條第二項後段、第六十二條前段、罰金罰鍰提高標準條例第一條前段，判決如主文
。
本案經檢察官乙○○到庭執行職務。
中      華      民      國     九十二   年      五      月     三十     日
                                臺灣高雄地方法院交通法庭
                                    法  官  廖  建  瑜
右正本證明與原本無異。
如不服本判決，應於判決送達後十日內，向本院提出上訴狀。
                                    書記官  王  翌  翔
中      華      民      國     九十二   年      五      月     三十     日
中華民國刑法第二百八十四條
 (過失傷害罪)
因過失傷害人者，處六月以下有期徒刑、拘役或五百元以下罰金，致重傷
者，處一年以下有期徒刑、拘役或五百元以下罰金。
從事業務之人，因業務上之過失傷害人者，處一年以下有期徒刑、拘役或
一千元以下罰金，致重傷者，處三年以下有期徒刑、拘役或二千元以下罰
金。


司法院資訊處製作；財團法人民間司法改革基金會備份。
